【裁判字號】    97,聲,2087
【裁判日期】    970910
【裁判案由】    聲請發還扣押物
【裁判全文】
臺灣臺北地方法院刑事裁定              97年度聲字第2087號
聲  請  人
即  被  告  甲○○
上列聲請人即被告因偽造文書等案件，聲請發還扣押物，本院裁
定如下：
    主  文
扣押之Sony-Ericsson 牌K800型手機貳支（門號：0000000000與
0000000000），均應發還予甲○○。其餘聲請駁回。
    理  由
一、聲請意旨略以：聲請人即被告甲○○等因涉犯偽造文書等之
    罪嫌，經檢察官搜索、扣押而查扣如證據清單所示之物品，
    惟該案已經臺灣臺北地方法院於97年8 月27日判決確定在案
    ，兩支型號為Sony-Ericsson 牌之K800型手機及非本案之訴
    訟文件，即無續行扣押之必要，爰依據刑事訴訟法第142 條
    之規定，聲請發還等語。
二、按「下列之物沒收之：一、違禁物。二、供犯罪所用或犯罪
    預備之物。三、因犯罪所生或所得之物。前項第1 款之物，
    不問屬於犯罪行為人與否，沒收之。第1 項第2 款、第3 款
    之物，以屬於犯罪行為人者為限，得沒收之。但有特別規定
    者，依其規定」，刑法第38條定有明文。再按「可為證據或
    得沒收之物，得扣押之」；「扣押物若無留存之必要者，不
    待案件終結，應以法院之裁定或檢察官命令發還之；其係贓
    物而無第三人主張權利者，應發還被害人。扣押物因所有人
    、持有人或保管人之請求，得命其負保管之責，暫行發還」
    ，刑事訴訟法第133 條第1 項、第142 條亦有明文。是以，
    扣押物如非得沒收之物，又無留作證據之必要者，即無留存
    之必要，受理訴訟繫屬之法院即應依聲請裁定發還。
三、經查，聲請人甲○○因涉犯本院97年度訴字第464 號偽造文
    書等案件，已經本院於97年8 月27日判處有期徒刑1 年，承
    辦員警在被告甲○○處所扣得之物中，其中兩支型號為Sony
    -Ericsson 牌之K800型手機（門號：0000000000與00000000
    00），檢察官並未以之作為認定聲請人或其他被告犯罪之證
    據，本院亦無證據認定為供聲請人犯罪所用或所得之物，亦
    或準備供犯罪所用之物，且該2 支手機並非違禁物，即無留
    存之必要。至扣案其他訴訟文件部分，或為聲請人供犯罪所
    用之物（如遭聲請人冒名申請補發信用卡之人之信用卡申請
    書、身分證影本），或可能作為認定本案其他被告犯罪之證
    據之物（如信貸申請書、聲請人與被告李銘時之協議書、聲
    請人與被告羅澤正之債務利息計算表、金融卡與存摺、被告
    李銘時之印鑑證明與戶籍謄本、土地所有權狀、被告陳郁裕
    之身分證與健保卡），而本案雖已判決但尚未全部審結與確
    定（被告羅澤正業已提起上訴，被告陳郁裕因通緝而尚未審
    結），於全案情節尚未釐清前，此部分扣押物是否與本案待
    證事實全然無涉，或與本案有何關連，均有所不明，而檢察
    官既以之作為本案被告犯罪所使用或犯罪所得之物，因此在
    本案尚未確定前，此部分文件或物品自有留存之必要，實不
    宜逕行發還。綜此，參照前揭規定及說明所示，本件聲請人
    聲請發還Sony-Ericsso n牌之K800型手機2 支，為有理由，
    應予准許；其餘聲請部分，則無理由，應予駁回。
四、爰依刑事訴訟法第142 條第1 項前段、第220 條，裁定如主
    文。
中    華    民    國    97    年    9     月    10    日
                  刑事第六庭  審判長法  官  張永宏
                                    法  官  雷淑雯
                                    法  官  林孟皇
本正本證明與原本無異。
如不服本裁定，應於送達後5日內，向本院提出抗告狀。
                                    書記官  楊雅鈞
中    華    民    國    97    年    9     月    10    日


司法院資訊處製作；財團法人民間司法改革基金會備份。
